臺灣高等法院刑事判決　　　　　　　　96年度上訴字第3223號
上　訴　人　臺灣桃園地方法院檢察署檢察官
上　訴　人
即　被　告　乙○○
選任辯護人　陳智義律師
上列上訴人因被告殺人案件，不服臺灣桃園地方法院95年度重訴
字第77號，中華民國96年6月15日第一審判決（起訴案號：臺灣
桃園地方法院檢察署95年度偵字第11413號），提起上訴，本院
判決如下：
    主  文
原判決撤銷。
乙○○殺人，處有期徒刑拾年。扣案之菜刀壹把，沒收。於刑之
執行完畢或赦免後，令入相當處所，施以監護貳年。
    事  實
一、乙○○因罹患精神分裂症，有攻擊行為、被害妄想、關係妄
    想、誇大妄想、偏邏輯思考，並有明顯宗教妄想，現實感及
    判斷能力受精神症狀態影響已明顯受損，導致其辨識行為違
    法或依其辨識而行為之能力，顯著減低。緣乙○○曾於民國
    95年5月底以玩具BB槍對陳達立射擊，陳達立因而於95年5月
    27日下午5時許，夥同友人陳國賜、曾已銓前往乙○○位於
    桃園縣蘆竹鄉坑子村2鄰頂社4之1號住處，質問乙○○射擊
    之動機緣由，乙○○因見陳達立等人多勢眾，而向陳達立下
    跪道歉，陳達立經陳國賜之勸說，決意不與乙○○計較，三
    人離開前往位於桃園縣蘆竹鄉○○村○○路○段110號之「曉
    雯檳榔攤」休憩。豈料乙○○對陳達立上述率眾興師問罪之
    舉心生不滿，又生妄想意念，於辨識及控制能力欠佳情形下
    ，自家中攜帶其所有平日用以宰殺雞、鴨之菜刀一把，放置
    於機車置物箱內，即騎機車外出尋找陳達立，見陳達立等三
    人在曉雯檳榔攤內，亦進入該檳榔攤，假意向陳達立再次致
    歉，並與陳達立共同飲用啤酒，同日晚間7時15分許，因陳
    國賜、曾已銓二人先行離去，檳榔攤負責人謝菁晏至屋外清
    洗攤位，僅留陳達立、乙○○二於屋內，乙○○竟基於殺人
    之故意，先至屋外停放機車處，取出上述菜刀，復行入屋內
    ，明知將扣案之兇刀刺向、砍劈他人頸部、胸部、背部等重
    要部分，可能遭致他人死亡之結果，竟仍持扣案兇刀朝陳達
    立右頸部、右肩部、胸部、腹部及背部等要害接續揮刺，共
    計至少九刀，因其中右頸部1刀、右胸部1刀及右背部2刀，
    分別傷及頸動脈及肺臟等要害，陳達立因而當場造成出血性
    休克死亡。乙○○則騎車逃離現場，途中並將上述菜刀棄置
    於附近河川中，乙○○逃離現場時，適為欲進入屋內之謝菁
    晏撞見，並發現倒臥在血泊中之陳達立，經謝菁晏報警查獲
    乙○○，依乙○○之供述，經警於河川內查扣上述菜刀。
二、案經桃園縣政府警察局大園分局報請臺灣桃園地方法院檢察
    署檢察官偵查起訴。
    理  由
壹、關於證據能力部分：
甲、審判外之鑑定報告書
一、按法院或檢察官得囑託醫院、學校或其他相當之機關、團體
    為鑑定，或審查他人之鑑定，並準用刑事訴訟法第203條至
    第206條之1之規定；其須以言詞報告或說明時，得命實施鑑
    定或審查之人為之。同法第163條第1項、第166條至第167條
    之7（交互詰問相關規定）、第202條（鑑定人應於鑑定前具
    結）之規定，於前項由實施鑑定或審查之人為言詞報告或說
    明之情形準用之。同法第208條第1、2項定有明文。此即所
    謂「機關（團體）鑑定」之制度。另按證人、鑑定人依法應
    具結而未具結者，其證言或鑑定意見，不得作為證據。刑事
    訴訟法第158條之3，亦有明文。又依據同法第186條第1項前
    段、第202條規定，除法律有特別規定定外，證人、鑑定人
    於陳述或鑑定前，原則上均應具結，以符法律明定之調查證
    據程序，始符嚴格證明法則。又修正後即現行本條第1項雖
    增訂「得命實施鑑定或審查之人，以言詞報告或說明」之規
    定，並且於同條第2項明定實施鑑定或審查之人為言詞報告
    或說明，「準用第202條（即應具結）」之規定。本院以為
    ，不論修正前或後之規定，解釋上均未排除機關鑑定，其實
    際實施鑑定者，仍應具結之規定。換言之，刑事訴訟法第
    202條之規定仍應「適用」於機關鑑定，理由如下：
    (一)所謂「機關鑑定」之制度，係立法者授權法院或檢察官於
      選任個別自然人實施鑑定之外，亦得囑託具公信力之專業
      機關、團體進行鑑定，但這並不表示鑑定人即為「機關、
      團體」，而非自然人，蓋司法機關通常無法確知某特定自
      然人具有某特定專業知識能力，惟可以囑託該特定專業機
      關團體為鑑定，該機關團體自僅得委由機關團體中之某位
      或某幾位特定自然人實施鑑定，機關或團體本身無可能為
      鑑定人，例如囑託「行政院衛生署桃園療養院」（下稱桃
      園療養院）為鑑定機關，桃園療養院自僅能委由院內具特
      定專業知識之醫生擔任此鑑定任務，此時鑑定人仍為「桃
      園療養院之該特定專業人員」，而非「桃園療養院」該機
      關，該醫生當然應依刑事訴訟法第202條之規定具結，不
      能僅因為其任職於或受委託於某機關、團體，即因而免除
      具結之義務。
    (二)不論修正前並無「準用」第202條之明文，或修正後規定
      ，鑑定後以言詞報告或說明時，始「準用」該條之規定，
      正突顯出鑑定人應具結，本係「直接適用」刑事訴訟法第
      202條之結果，自無再藉由同法第208條「準用」之餘地。
    (三)按鑑定之經過及其結果，應命鑑定人以言詞或書面報告。
      刑事訴訟法第206條第1項定有明文。刑事訴訟法第159條
      第1項之立法理由因而認為鑑定人之鑑定報告書，不受傳
      聞法則之限制，而具證據能力。惟鑑定報告書通常係鑑定
      機關（鑑定人）於審判外所製作之書面，其屬審判外之陳
      述性質，甚為明確，同法第206條第1項之規定，旨在規範
      鑑定人就其鑑定之經過及結果，得以言詞或書面之方式陳
      述而已，亦即到庭之鑑定人得以言詞陳述，並輔以書面、
      圖表等文字說明，不應以曲解本條，反使得鑑定人免除其
      到庭接受調查程序之義務。
二、查辯護人對於鑑定機關（團體）桃園療養院於審判外製作之
    精神鑑定報告書，既有所爭執，依前述說明，此項鑑定報告
    書自不具證據能力。原審法院依被告於偵查程序及原審法院
    準備程序中之應答表現，以及辯護人所提出被告經診斷罹患
    慢性妄想型精神分裂症之診斷證明書，及被告持有身心障礙
    手冊等書證，合理懷疑被告有精神疾病障礙表現，辯護人主
    張被告有精神耗弱得減刑之事由，並聲請傳喚桃園療養院實
    際實施鑑定之專科醫師，原審法院准許之，並藉由此鑑定人
    到庭具結並接受詰問之法定調查證據程序，被告之對質詰問
    權亦因延緩至審判程序獲得確保，而無受審判外無證據能力
    鑑定報告之侵害之虞，核無不合。查鑑定人陳炯旭經到庭具
    結證稱，準備程序中函覆原審法院之鑑定報告書（桃園療養
    院96年年2月12日桃療醫字第0960000954號函覆）結論有誤
    ，並當庭提出推翻該次鑑定報告之另件鑑定報告書，以佐證
    其經檢察官、辯護人交互詰問及原審法院補充詢問陳述之鑑
    定意見，自應以當庭言詞陳述之鑑定意見具證據能力，且查
    鑑定人當庭提出更正版鑑定報告書，嗣經所屬鑑定機關桃園
    療養院以96年5月29日桃療醫字第0960003059號函覆追認，
    並廢止前96年2月12日桃療醫字第0960000954號函覆之鑑定
    報告書，足認鑑定人當庭所提更正版鑑定報告書並無造假，
    而該更正後之鑑定報告書因有實際實施鑑定之鑑定人當庭以
    言詞陳述相符，自有證據能力。
乙、被告審判外之陳述
    按被告之自白，非出於強暴、脅迫、利誘、詐欺、疲勞訊問
　　、違法羈押或其他不正之方法，且與事實相符者，得為證據
  　。被告陳述其自白係出於不正之方法者，應先於其他事證而
    為調查。該自白如係經檢察官提出者，法院應命檢察官就自
    白之出於自由意志，指出證明之方法。刑事訴訟法第156第1
    項、第3項分別定有明文。查被告及指定辯護人於原審準備
    程序、審判期日對於公訴檢察官所提出其警詢及偵查訊問筆
    錄之證據能力均不爭執，本院亦查無明顯事證足認檢察及警
    察機關於製作該等筆錄時，有對被告施以法所禁止之不正方
    法等情事，是被告審判外之自白陳述筆錄係出於其任意性所
    製作，具證據能力。
貳、論罪科刑部分：
一、按被告之自白，不得作為有罪判決之唯一證據，仍應調查其
    他必要之證據，以察其是否與事實相符，刑事訴訟法第156
    條第2項規定甚明。其立法目的乃欲以補強證據擔保自白之
    真實性，亦即以補強證據之存在，藉以限制自白在證據上之
    價值。質言之，本條項乃對於自由心證原則之限制，關於自
    白之證明力，採取證據法定原則，即自白尚須另有其他補強
    證據以補足自白之證明力。而所謂補強證據，最高法院74年
    台覆字第10號曾經加以闡釋：「指除該自白本身以外，其他
    足資以證明自白之犯罪事實確具有相當程度真實性之證據而
    言。雖其所補強者，非以事實之全部為必要，但亦須因補強
    證據與自白之相互利用，而足以使犯罪事實獲得確信者，始
    足當之」。司法院大法官議決釋字第582號解釋文後段亦闡
    明：「刑事審判基於憲法正當法律程序原則，對於犯罪事實
    之認定，採證據裁判及自白任意性等原則。刑事訴訟法據以
    規定嚴格證明法則，必須具證據能力之證據，經合法調查，
    使法院形成該等證據已足證明被告犯罪之確信心證，始能判
    決被告有罪；為避免過分偏重自白，有害於真實發見及人權
    保障，並規定被告之自白，不得作為有罪判決之唯一證據，
    仍應調查其他必要之證據，以察其是否與事實相符。基於上
    開嚴格證明法則及對自白證明力之限制規定，所謂『其他必
    要之證據』，自亦須具備證據能力，經合法調查，且就其證
    明力之程度，非謂自白為主要證據，其證明力當然較為強大
    ，其他必要之證據為次要或補充性之證據，證明力當然較為
    薄弱，而應依其他必要證據之質量，與自白相互印證，綜合
    判斷，足以確信自白犯罪事實之真實性，始足當之」。
二、訊據被告固坦承於前述時日在「曉雯檳榔攤」，持扣案菜刀
    砍殺被害人陳達立1刀，惟否認有殺人犯意，辯稱（略以）
    ：因被害人陳達立先找另兩位身材高大者至家中找其麻煩，
    並無殺被害人之意，以為當時所持是鐵條（原審審判期日坦
    承所持為宰殺雞、鴨之菜刀），要刺被害人時，被害人衝過
    來搶而剛好刺中被害人，僅殺被害人1刀，被害人身中多刀
    並非其所為，卷內相片、鑑定書可能造假，懷疑遭人陷害云
    云。經查被告所辯雖與偵訊筆錄，及偵查聲請羈押向偵查法
    官之陳述大致相符，惟查被告之警詢筆錄記載其坦承砍殺被
    害人，不知砍殺幾刀，並詳細陳述如何與被害人陳達立談判
    之過程，並於同日持扣案刀械，至曉雯檳榔攤，因祇剩陳達
    立1人，當時自己已發狂，即朝被害人身體亂砍等語（參偵
    查卷第9、10頁以下警詢筆錄），且於原審法院歷次準備程
    序中，亦有坦承殺人犯意及行為之自白陳述，是其所辯已非
    一致。又查被告及選任辯護人另提出被告經診斷罹患慢性妄
    想型精神分裂症之診斷證明書，身心障礙手冊等書證，是被
    告之精神狀態有異於常人之處，其雖有陳述能力，惟供詞反
    覆且有別於常人之思考模式，已堪證明，而辯護人為被告之
    利益，亦未對法務部法醫研究所（鑑定人法醫師羅澤華）鑑
    定書之證據能力有所爭執，又查無事證證明該鑑定書有造假
    之情，該鑑定書自有證據能力，被告此處所辯不足採信。經
    查被害人陳達立自外傷觀察，總計至少受有9處銳器傷（分
    佈於右頸切割傷一處、背部刺入傷四處、胸前刺入切割傷一
    處、腹壁刺入切割傷兩處、左手前臂肘下切割傷一處），該
    兇器應為單刃刀，刀寬小於四公分。其中右頸部刀傷一處，
    因而傷及左右頸動脈、氣管、右甲狀腺；右肩部及胸部鎖骨
    下方刀傷一處，因而傷及右肺上及中葉；右背兩刀傷及右肺
    ；腹部刀傷兩處，傷及肝臟、右橫膈、小腸、腸繫膜及乙狀
    結腸；左手前臂肘下切割傷一處，傷口深達肌肉層，應為抵
    抗防禦傷。致命刀傷為傷及頸動脈及肺臟之右頸部一刀、右
    胸部一刀及右背部兩刀。被害人死因為多處銳器刺入傷，造
    成出血性休克死亡。有法務部法醫研究所（95）醫鑑字第
    1114號鑑定書1件，及長庚紀念醫院林口分院診斷證明書1件
    ，均附偵查卷足證。是被害人身中多刀，且兇器為單刃刀，
    此與被告於本院審判中所述係用以宰殺雞、鴨之菜刀（警詢
    自白筆錄記載為殺豬尖刀）相符，與其與原審準備程序辯稱
    持鐵條之陳述，顯然不符。且經鑑定認被害人尚有屬抵抗防
    禦傷之左手前臂肘下切割傷，足認係被告先砍殺被害人多刀
    ，被害人亦試圖抵抗未果，並無證據證明有被告所述被害人
    自己衝上前，僅遭刺一刀等情。此外，並有經警依被告陳述
    ，動員自河川中打撈搜索查扣之菜刀（兇刀）1把，於被告
    、辯護人不爭執下，經提示扣押物品清單，為被告不否認在
    卷，又被害人陳達立遭被告持扣案菜刀所砍殺，受有前述傷
    害，致造成出血性休克死亡乙節，業據臺灣桃園地方法院檢
    察署檢察官率同檢驗員相驗屍體，而製有相驗筆錄、法醫驗
    斷書、台灣桃園地方法院檢察署相驗屍體證明書，與上述法
    務部法醫研究所（95）醫鑑字第1114號鑑定書結論相符。再
    查被告當日行兇經過，雖無人親眼目擊，惟經證人即「曉雯
    檳榔攤」之負責人謝菁晏結證稱（略以）：「95年5月27日
    傍晚時分，陳達立、陳國賜及曾已銓3人至檳榔攤，3人尚向
    我談及陳達立遭被告以玩具BB槍射擊之事，嗣後被告即騎機
    車前來，並向陳達立等3人道歉，而陳國賜、曾已銓先行離
    開，僅留陳達立1人時，被告向我叫1瓶啤酒，與陳達立於屋
    內共飲，我見被告、被害人2人在屋內聊天，就至屋外走廊
    路邊之檳榔攤包檳榔、整理攤位，其間曾見被告至屋外被告
    停放機車處，因以為被告又像以往一樣隨地尿尿，所以不敢
    看被告作何事。待我又回到屋內，打開鋁門時即看見倒臥在
    地上之陳達立，而被告也正走出來，我害怕被告把我也殺了
    ，趕緊跳進檳榔攤，見被告騎機車離開，很害怕而大喊殺人
    ，待我兒子、先生出來，由我先生打電話叫救護車」等語。
    足證被告行兇時，並無其他人在場，而被告與陳達立在屋內
    交談期間曾外出1次，合理推論即係取出藏放於機車置物箱
    之扣案菜刀1把，本件被害人身中至少9刀，堪認係被告1人
    持扣案菜刀所為，且因而造成被害人死亡，其間具有因果關
    係無訛。被告所辯懷疑遭人陷害，不僅查無實據，且更足證
    被告所辯異於常人。至被告所辯，因為陳達立與另2人先至
    其家中為玩具BB槍射擊之事，找其理論，經訊據證人陳國賜
    、曾已銓，及被告之母甲○○○均結證稱在卷，足認被告此
    處辯解屬實，且當時陳達立、陳國賜、曾已銓並未恐嚇或有
    對被告施暴，致被告心生畏懼之不正侵害，而係被告自己下
    跪向陳達立等人道歉，甲○○○亦自菜園前來道歉，經陳國
    賜勸導，陳達立將被告牽起來，未與被告計較，3人遂離開
    被告家，至「曉雯檳榔攤」休息，後被告又再前來，並又向
    陳達立等3人道歉，亦據證人陳國賜證述在卷，且為被告所
    不爭執。是足認被告所以起意殺害陳達立，確係因先前陳達
    立等3人，為陳達立遭被告以玩具BB槍射擊之事，登門興師
    問罪有關，惟被告係於陳達立等3人離開，其後又至檳榔攤
    行兇，查無正當防衛或誤想正當防衛之情事，被告所為無阻
    卻違法之事由。
三、按殺人罪與傷害罪之區別，應以有無殺人之故意為斷，而殺
    人犯意之存否固係隱藏於行為人內部主觀之意思，被害人傷
    痕之多寡、受傷處是否即為致命部位、傷勢輕重程度、加害
    次數之多寡、加害人下手情形、所用兇器為何，並與被害人
    是否相識、有無宿怨等情，雖不能執為區別殺人與傷害之絕
    對標準，然仍非不得審酌事發當時情況，觀其行為動機，視
    其下手情形、用力輕重、砍向部位之手段，佐以其所執兇器
    、致傷結果、與被害人之關係暨行為後之情狀等予以綜合觀
    察論斷。查被告所持扣案之菜刀刺殺被害人陳達立之身體，
    經解剖檢查結果傷處共有9處銳氣刺入傷，大多集中於胸部
    、頸部、腹部等重要部位，而胸部與頸部均係維繫人體呼吸
    、心跳系統等之重要部分且相當脆弱，若遭受利刃之傷害將
    導致死亡結果之發生，被告對此應有所認識，仍執意為之，
    顯然對於被害人可能死亡之結果漠不關心，亦未採取防果措
    施，逕行離去現場等情，佐之被告於警詢中亦自承自己於刺
    向被害人時已失去控制，足認被告係基於殺人之犯意而向被
    害人陳達立揮砍刺殺，所為該當殺人罪之構成要件。
四、查被告有輕度精神障礙，此有中華民國身心障礙手冊影本在
    卷可按，且被告確罹患有精神分裂症，亦有桃園療養院95年
    6月6日桃療字第NO：0000000號診斷證明書在卷可參。原審
    法院選任桃園療養院專業醫師為鑑定人，經實施精神鑑定結
    果，認為（略以）：「夏員（即被告）符合安非他命濫用及
    精神分裂症之診斷。涉案時及目前之精神狀態，應已達精神
    耗弱之程度」。業經鑑定人即實際實施鑑定之專業醫師陳炯
    旭於本院審判中提出更正版鑑定報告書附卷，且經核與桃園
    療養院以96年5月29日桃療醫字第0960003059號函覆追認更
    正之精神鑑定報告書相符外，鑑定人陳炯旭並於原審法院審
    判中結證稱（略以）：「個案（即被告）從95年2月開始之
    門診記錄顯示，個案有明顯之幻覺及妄想，且持續至該年5
    月，且由自述之涉案過程中，個案對於為何會對被害人有糾
    紛，與門診記錄相符，故推斷個案與被害人之衝突受精神症
    狀之影響，而達精神耗弱等語（見原審法院96年5月25日審
    判筆錄第4頁）。本案無論自鑑定人之精神科專業醫師資格
    、鑑定之方法、鑑定資料及鑑定結論等，經當事人交互詰問
    及原審法院補充訊問後，自形式及實質上判斷，均無明顯瑕
    疵。本院參以被告長期以來所罹患之慢性妄想型精神分裂症
    病史，認鑑定人當庭以言詞陳述及嗣所更正之鑑定結果，應
    堪採信，被告行為時應處於因安非他命濫用（被告有施用毒
    品前科，詳卷附前案紀錄表所載）及精神分裂症，致其辨識
    行為違法或依其辨識而行為之能力，顯著減低之情狀，堪以
    認定。又刑法第19條規定，業經於95年7月1日修正公布施行
    ，惟其修正僅係將學理解釋明文化，並非犯罪成立要件或處
    罰效果之變更 (最高法院95年5月23日第八次刑事庭會議決
    議參照)，是本件應適用行為時刑法第19條規定。綜上，其
    殺人犯行明確，應依法論罪科刑。
五、核被告所為係犯刑法第271條第1項之殺人罪，而被告於行為
    時因精神障礙，致其辨識行為違法或依其辨識而行為之能力
    ，顯著減低，業如前述，依行為時刑法第19條第2項之規定
    ，減輕其刑。
、撤銷改判之理由：
    原審因而予以論罪科刑，固非無見。惟查，被告行為後，就
    民事侵權行為損害賠償部分，已當庭交付面額新臺幣（下同
    ）壹佰拾伍萬元之支票乙紙及現金壹拾伍萬元（合計壹佰
    伍拾萬元），與被害人家屬達成和解，此有原審法院民事庭
    96年11月15日和解筆錄影本一份在卷可稽，此部分原判決未
    及審酌，自有未洽。檢察官上訴認被告手段凶殘、原判決量
    刑過輕等語，惟被告為有精神障礙之人，是檢察官上訴請求
    加重其刑，核無理由；被告上訴辯稱行為時心神喪失，核亦
    無理由；被告選任辯護人為被告辯護稱，已與被害人達成和
    解，核有理由。原判決未及審酌和解情形，自非允洽，應由
    本院將原判決撤銷改判。爰審酌被告智識程度尚低，惟僅因
    細故，竟無視他人之生命及身體法益，事先即準備扣案之菜
    刀，意圖行兇，率而為殺害被害人，事後逃逸之行為，並使
    被害人陳達立因此結束生命，造成被害人陳達立親友無法彌
    補之傷害，對於社會治安之危害甚鉅，惟念其行為時因精神
    障礙導致辨識其行為違法及依其行為辨識而為行為之能力顯
    著減低等犯罪動機、目的、手段，犯罪後坦承犯行之態度及
    已與被害人家屬達成和解等一切情狀，量處有期徒刑拾年。
    至扣案之行兇用菜刀1把，為被告所有，且係供其犯本案殺
    人所用之物，業據被告供陳在卷，爰依刑法第38條第1項第2
    款之規定，宣告沒收。末查被告行為後，刑法第87條第2項
    、第3項業經修正，修正前刑法第87條第2項、第3項規定，
    因精神耗弱或瘖啞而減輕其刑者，得於刑之執行完畢或赦免
    後，令入相當處所，施以監護，其處分期間為3年以下。修
    正後刑法第87條第2項、第3項則增列「其情狀有再犯或有危
    害公共安全之虞」作為法官裁量時之要件，並容許於「必要
    時」，得於刑之執行前為之，而施以監護期間修正延長為5
    年以下，但明定法院認無繼續執行之必要者，得免其處分之
    執行之規定。基於法律不得割裂適用之原則，且本件保安處
    分係拘束人身自由，仍有從輕從舊原則之適用，比較修正前
    後之規定，何者有利於行為人，應綜合刑法第87條第2項、
    第3項一併比較，認修正後刑法第87條第3項，將施以監護期
    間自修正前之3年上限，修正為5年上限，較不利於行為人，
    而應以修正前之刑法第87條第2項、第3項為適用法律。本院
    認被告因罹精神病狀而致精神耗弱之情，被告雖有病識感，
    惟未按時就醫，亦未按時服藥控制，除據被告自承在卷外，
    並經鑑定人當庭依被告之就醫病歷作此判斷，被告所犯又係
    危害他人生命權之重罪，本院認對被告應有持續施以治療之
    必要性，認被告除應施以前述刑罰外，應於刑之執行完畢或
    赦免後，令入相當處所，施以治療性質之監護處分，期間為
    二年。
據上論斷，應依刑事訴訟法第369條第1項前段、第364條、第299
條第1項前段，刑法第2條第1項前段，刑法第271條第1項，修正
前刑法第19條第2項，修正前刑法第87條第2項、第3項，刑法第
38條第1項第2款，判決如主文。
本案經檢察官蔡薰慧到庭執行職務。
中　　華　　民　　國　　96　　年　　12　　月　　14　　日
　　　　　　　　　刑事第十二庭  審判長法　官   蔡永昌
　　　　　　　　　　　　　　　　　　  法　官   王梅英
　　　　　　　　　　　　　　　　　　  法　官   陳榮和
以上正本證明與原本無異。
如不服本判決，應於收受送達後十日內向本院提出上訴書狀，其
未敘述上訴之理由者並得於提起上訴後十日內向本院補提理由書
（均須按他造當事人之人數附繕本）。
                                      書記官   林吟玲
中　　華　　民　　國　　96　　年　　12　　月　　16　　日
附錄本案論罪科刑法條全文：
刑法第271條第1項
殺人者，處死刑、無期徒刑或十年以上有期徒刑。
